【裁判字號】    98,抗,11
【裁判日期】    980814
【裁判案由】    公示送達
【裁判全文】
臺灣臺東地方法院民事裁定                98年度抗字第11號
抗  告  人  寰辰資產管理股份有限公司
法定代理人  丙○○
代  理  人  丁○○
相  對  人  乙○○
            甲○○
上列當事人間請求公示送達事件，抗告人對於中華民國98年5月2
5日本院民事庭98年度聲字第190號第一審裁定提起抗告，本院裁
定如下：
    主      文
原裁定廢棄。
准將抗告人對相對人如附件所示之債權讓與通知函為公示送達。
抗告費用新臺幣壹仟元，由相對人負擔。
    事實及理由
一、抗告意旨略以：
    相對人乙○○前邀同相對人甲○○為連帶保證人，向案外人
    奇異資融股份有限公司（下稱奇異公司）為汽車貸款，嗣抗
    告人於民國96年8月2日受讓奇異公司對相對人之債權後，曾
    按相對人之戶籍地，對相對人送達前揭債權讓與通知函，惟
    嗣經郵局以招領逾期為由退回；復於98年1月間再為通知，
    復遭郵局以同前揭之理由退回在案。故抗告人已用相當之方
    法探知，仍不知相對人應送達之處所後，爰向原審聲請公示
    送達，惟遭原審以：前揭經郵局以逾期招領為原因之退回，
    非屬應送達不明之情形，而裁定駁回在案。據此，原裁定顯
    有違誤，爰提起抗告，聲明並求為裁定：(一)廢棄原裁定，(二)
    裁定如主文第2項所示等語。
二、按「民事訴訟法第149條第1項第1款所謂『應為送達之處所
    不明者』，係指已用相當之方法探查，仍不知其應為送達之
    處所者而言。其『不明』之事實，應由聲請公示送達之人負
    舉證之責任，而由法院依具體事實判斷之。」，最高法院82
    年臺上字第272號判例意旨可資參照。次按「表意人非因自
    己之過失，不知相對人之姓名、居所者，得依民事訴訟法公
    示送達之規定，以公示送達為意思表示之通知。」，民法第
    97條復有明文。經查：(一)抗告人曾2度將前揭債權讓與通知
    函，按相對人之戶籍地以掛號郵寄後，均遭郵局以招領逾期
    為理由而退回在案，致未能合法送達乙情，有債權讓與通知
    函、註記「招領逾期退回寄件人」之掛號信封影本，及相對
    人戶籍謄本附原審卷可稽。(二)另經本院依職權請臺東縣警察
    局關山分局海端派出所查訪後，經警表示：「據相對人戶籍
    地之隔壁鄰居余尚志稱：有見過這二人（係指相對人），何
    時見過已不清楚，之後就未曾見過該二人，該戶籍地之房屋
    係第三人王美香在居住，據聞該二人因躲避債務，所以未住
    在該戶籍地」等情，有本院98年8月13日所製公務電話1紙附
    本院卷可按。據此，足認抗告人顯已用相當方法探查，仍未
    能查知應送達相對人之處所乙節，應堪認定。職是，抗告人
    聲請以公示送達對相對人為意思表示之通知，於法尚非無據
    。從而，原審駁回抗告人之聲請，容有誤會，而抗告人指摘
    原裁定有所違誤，為有理由。爰由本院將原裁定廢棄，並更
    為裁定如主文第2項、第3項所示。
三、據上論結：本件抗告為有理由，依非訟事件法第21條第2項
    、第24條第1項、第46條、民事訴訟法第495條之1第1項、第
    450條、第78條、第85條第1項之規定，裁定如主文所示。
中    華    民    國    98    年     8    月    14    日
                    民事庭  審判長法  官 陳銘珠
                                  法  官 蔡玉雪
                                  法  官 陳兆翔
以上正本係照原本作成。
如不服本裁定，僅得以適用法規顯有錯誤為理由，於收受本裁定
正本送達後10日內，向本院提出再抗告狀（須附繕本一份及繳納
再抗告裁判費新臺幣1,000元），並經本院許可後始可再抗告。
再抗告時應提出委任律師或具有律師資格之人之委任狀；委任有
律師資格者，另應附具律師資格證書及釋明委任人與受任人間有
民事訴訟法第466條之1第1項但書或第2項所定關係之相關證明文
件影本。
中    華    民    國    98    年     8    月    14    日
                                  書記官 林建成


司法院資訊處製作；財團法人民間司法改革基金會備份。
